臺灣高等法院花蓮分院民事判決　　　　　 100年度上字第33號
上　訴　人　鍾宋寶珠
訴訟代理人　高逸軒律師
被 上訴 人　魏學賢
訴訟代理人　鄭敦宇律師
上列當事人間第三人異議之訴事件，上訴人對於臺灣花蓮地方法
院100年度訴字第9號中華民國100年6月3日所為第一審起上訴，
本院於100年10月19日言詞辯論終結，判決如下：
    主  文
原判決廢棄。
臺灣花蓮地方法院九十九年度司執字第一一八四四號強制執行事
件之執行程序，應予撤銷。
第一、二審訴訟費用由被上訴人負擔。
    事  實
壹、上訴人方面：
一、上訴聲明：
  (一)原判決廢棄。
  (二)臺灣花蓮地方法院99年度司執字第11844號強制執行事件之
    執行程序，應予撤銷。
  (三)第一、二審訴訟費用由被上訴人負擔。
二、陳述：除與原判決記載相同者，茲以引用之外，補稱：
  (一)花蓮縣新城鄉○○路28號之未辦保存登記建物興建於日據時
    代，由上訴人之公公即訴外人鍾清紅取得所有權並設籍於該
    處，並據以向日本政府承租系爭房屋所座落之土地，此外，
    鍾清紅並就系爭房屋向東京海上火災保險株式會社投保火災
    險。俟鍾清紅過世後，即由上訴人之夫鍾接發承繼，又因鍾
    接發突然心肌梗塞過世，在未言明系爭房屋應由何人承繼下
    ，依民法第1138條第1款及第1144條第1款之規定，應由上訴
    人及所有子女鍾菊英、鍾國雄、鍾國龍、鍾國政、鍾國堅、
    鍾國明及鍾國興共同繼承，公同共有系爭房屋之所有權。
  (二)訴外人鍾國興確實罹患精神疾病，除經花蓮縣新城鄉新城村
    村長林聖鈞出具證明書證明外，鍾國興之兄即證人鍾國堅於
    鈞院證述時亦為詳盡之說明，上訴人曾爭執訴外人鍾國興患
    有精神疾病，其陳述有悖於真實之情形，原審卻未審酌，且
    未傳喚訴外人鍾國興到庭作證及觀察其精神狀況，徒以鍾國
    興於其他案件之說詞而為上訴人敗訴之判決，顯有理由不備
    及證據調查不備之違法：
  1.上訴人及其他子女雖曾試圖將訴外人鍾國興送往醫療院所作
    精神鑑定及治療，俾申請殘障手冊，使其能獲得良好之資源
    及相關照護，然因鍾國興身材魁梧且富有蠻力，在其拒不同
    往之情形下，上訴人及其他子女實難以帶其前往鑑定及治療
    ；復因其未有攻擊他人之暴力傾向，亦無法請求公權力協助
    ；再加上醫療院所未提供到府鑑定之服務，遂遲遲無法為鍾
    國興作精神鑑定及治療，上訴人自難以提供相關證明文件以
    為說明。
  2.鍾國興之兄鍾國堅於鈞院準備程序證述時，明知可因親屬關
    係而拒絕證言，卻仍具結證稱：「鍾國興本來是義務役，他
    當兵大約十幾年無法退伍，因為他頭部受傷有嚴重的問題，
    沒有辦法分辨是非，老是沒有回部隊，軍中單位沒有人願意
    接受他」、「因為他患有精神病，所以他認為父親過世後房
    子就是他繼承的」。
  3.鈞院所排定民國100年9月28日下午2時10分之庭期，原係傳
    喚鍾國興到庭說明，而此次出庭作證，攸關其居住之系爭房
    屋是否將遭到拆除，令其失去居住之處所。然鍾國興竟仍置
    之不理，甚至在上訴人要求其到庭時，仍逕自往海邊走，完
    全不顧鈞院之傳喚。一般通常之人，若面對本案情形，勢必
    積極參與以求保全棲身之處所，詎鍾國興卻有此違背常態之
    行為，顯見其精神必有異常之情形。
  4.準上，鍾國興罹患精神疾病之情形應可確認，則其對於相關
    問題及事實，勢必無法為完整之認知及陳述，然原審卻徒以
    鍾國興於其他案件之說詞即為相關之認定，顯有理由不備之
    違誤。
  (三)上訴人確已取得系爭房屋之事實上處分權，僅因鍾國興無法
    在外謀生，又罹患精神疾病而無法與其共處，上訴人方將鍾
    國興單獨安置在系爭房屋內，然上訴人仍每日返回系爭房屋
    照顧鍾國興，為其準備三餐：
  1.上訴人之兒女長大後，陸續外出及成家立業，故均同意將系
    爭房屋留給上訴人居住以安養天年，故上訴人實係在子女們
    之同意下，取得系爭房屋之事實上處分權。
  2.上訴人居住於系爭房屋內10多年後，適鍾國興因罹患精神疾
    病無法正常服完兵役，遭軍方強制退伍，又因其無法自行在
    外謀生，上訴人遂將其接返家中。然因訴外人鍾國興患有精
    神疾病，經常無故大聲喊叫，且具言語暴力之傾向，上訴人
    年事已高，實無法與之同住，不得已方搬出系爭房屋。然上
    訴人為能就近照顧訴外人鍾國興，居住之處所仍在系爭房屋
    附近，俾能照顧訴外人鍾國興三餐及生活起居，此間情事，
    村長亦可證明之。換言之，系爭房屋之事實上處分權實屬上
    訴人所有，上訴人原亦占有使用系爭房屋，嗣因允許訴外人
    鍾國興借住，又因訴外人鍾國興患有精神疾病而無法與之同
    居，方令訴外人鍾國興獨自住在系爭房屋之內。
  (四)系爭房屋為一未辦保存登記建物，無法為所有權之移轉登記
    ，其事實上處分權確實歸上訴人所有，此由上訴人所提供之
    戶籍謄本、水費及電費繳費單等文件應可證之，亦可傳訊上
    訴人之其他子女證明之：
  1.按「房屋之拆除，為事實上之處分行為，未經辦理所有權第
    一次登記之建物，僅所有人或有事實上處分權之人，方有拆
    除之權限。而房屋戶口設籍之人或占有人，非必為房屋所有
    人或有事實上處分權。故不能僅憑戶籍設於系爭房屋，或占
    有該房屋，即認該人有事實上處分權，而命其拆屋還地。」
    最高法院97年度台上字第1101號判決意旨可參。
  2.由下列各項證據綜合觀察，亦可證明：
  (1)上訴人之戶籍自遷入迄今，均未曾遷出系爭房屋。
  (2)系爭房屋附近之鄰居及轄區之村長皆可證明上訴人占有系爭
    房屋。
  (3)上訴人之其他子女均可證明上訴人擁有系爭房屋之事實上處
    分權。
  (4)系爭房屋之水費及電費繳款義務人均為上訴人。
  (5)臺灣花蓮地方法院98年度訴字第384號案件承審法官在98年1
    2月28日下午3時前往系爭房地履勘時，上訴人之子即訴外人
    鍾國堅陳稱系爭房地水電繳款義務人均為上訴人。
  (五)上訴人既為系爭房屋之公同共有人之一，為免系爭房屋遭到
    拆除，損及公同共有人全體之利益，依民法第821條及第828
    條第2項規定意旨，自得本於共有人之地位，為本於所有權
    之請求，故上訴人提起本案訴訟，避免系爭房屋遭到拆除，
    確實具有當事人適格之地位。
  (六)綜上所述，上訴人及所有子女確實公同共有系爭房屋，上訴
    人並在子女們同意下，取得系爭房屋之事實上處分權。今因
    不忍鍾國興罹患精神疾病，欠缺謀生能力而無法自立，方將
    其接返家中照顧，又因其罹患精神疾病而無法同處，方將其
    單獨安置在系爭房屋內而自行出外租屋居住，然若系爭房屋
    遭拆除，上訴人實不知該如何安置鍾國興。
三、證據：除援用於原審所提出者外，另提出下列證據為證：
  (一)村長證明書影本1紙。
  (二)系爭房屋日據時代戶口名簿影本1份。
  (三)日據時代公有土地租賃契約影本1份。
  (四)系爭房屋於日據時代之火災保險領收證影本1紙。
  (五)臺灣電力公司電費收據正本1份。
  (六)薄鋼板使用許可申請書影本1紙。
貳、被上訴人方面：
一、答辯聲明：
  (一)上訴駁回。
  (二)第二審訴訟費用由上訴人負擔。
二、陳述：上訴人對事實及理由之陳述，除與原判決記載相同者
    ，茲引用之外，略以：
  (一)系爭房屋係鍾國興獨自所有，或是由上訴人與其子女共同繼
    承之家產？
  1.上訴人迄未證明鍾接發如何出資或繼承取得系爭房屋所有權
    ，復未證明系爭房屋於鍾接發死亡時存在，得為鍾接發之遺
    產，上訴人空言繼承取得系爭房屋所有權、事實上處分權云
    云，並未舉證以實其說，無足採信。上訴人雖提出「村長證
    明書」影本乙紙，惟該證明書非公務員依其職務所製作文書
    ，即非公文書，不具有證據能力。再者，村長不具醫學專業
    ，並無能力認定訴外人鍾國興罹患精神疾病，不具證人適格
    。何況該村長既非上訴人之家眷，如何得知上訴人三餐及生
    活起居？退萬步言，縱然該紙證明書記載內容屬實，上訴人
    並未說明記載內容與待證事實（上訴人對系爭房屋有事事上
    處分權）之關聯性，仍然欠缺證明能力，是無足證明上訴人
    有事實上處分權。
  2.證人鍾國堅即上訴人之子於鈞院準備程序中證稱：「（問：
    鍾國興回來住28號，媽媽住哪裡？）他一回來，所有兄弟、
    大嫂都搬出去住。當時媽媽本來住在28號，因為無法與他共
    同生活，所以搬到仁愛路4巷1號。」等語，可見系爭房屋僅
    鍾國興1人住居屬實，執行法院、原審依占有外觀認定權利
    歸屬，並無任何違誤。
  3.上訴人所提證據方法，除戶籍資料及水電費繳款紀錄外，主
    要為：系爭房屋附近之鄰居及轄區之村長皆可證明上訴人占
    有系爭房屋、上訴人之其他子女皆可證明上訴人擁有系爭房
    屋之事實上處分權。上開2證據方法，無非係證明上訴人占
    有系爭房屋之事實，依上訴人援用最高法院97年度台上字第
    1101號判決意旨，仍無從證明上訴人對系爭房屋有事實上處
    分權。
  4.原審依職權調閱臺灣花蓮地方法院98年度訴字第384號民事
    卷宗、94年度執字第893號執行卷宗、98年度易字第5號竊佔
    刑事偵審全卷，並於原審程序中訊問被告鍾國興，已詳予調
    查事實，並以理由說明鍾國興為事實上處分權人之依據，未
    見有何違誤。
  5.關於鍾國興精神狀況如何，為法院或檢察官應依職權調查之
    事項，臺灣花蓮地方法院辦理98年度訴字第384號民事事件
    、94年度執字第893號執行事件、100年度訴字第9號民事事
    件，及臺灣花蓮地方法院檢察署辦理98年度易字第5號竊佔
    刑事案件，其程序之進行，已有承審法官、執行法官、執行
    人員、員警等人與鍾國興接觸，假若鍾國興精神狀態確實異
    常，豈有可能上開人員均未注意及之？上訴人既為鍾國興親
    近家人，也未在上開程序中為其選任代理人，或提出欠缺訴
    訟能力之抗辯，至本件提起上訴，上訴人始訴稱鍾國興精神
    異常，實已難以遽信。何況，而刑事被告於實體上必須具有
    責任能力，於訴訟程序上亦需有訴訟能力，假若鍾國興確實
    精神異常，其情為被上訴人所明知，被上訴人之母陳玉雲竟
    對鍾國興提起竊佔告訴，恐與常理不合。又上訴人請求鈞院
    向國防部函詢鍾國興之服役紀錄及退伍原因，縱然有鍾國興
    罹患精神疾病之紀錄（假設語氣），至多僅能證明其於服役
    或退伍時罹患精神疾病，無足證明其於前揭臺灣花蓮地方法
    院辦理98年度訴字第384號民事事件、94年度執字第893號執
    行事件、100年度訴字第9號民事事件，及花蓮地方法院檢察
    署辦理98年度易字第5號竊佔刑事案件時罹患精神疾病。鍾
    國興是否罹患精神疾病，應以專業醫學鑑定為調查方式，上
    訴人要求承審法官當庭觀察，顯非適當。
  6.上訴人並未提出任何證明鍾清紅出資興建系爭建物之證據，
    甚且證人鍾國興係證述鍾清紅係「買賣取得」系爭房屋，反
    證鍾清紅非出資興建或繼承取得系爭房屋之人，因系爭房屋
    為未辦理所有權第一次建物登記之建物，而不動產物權依法
    律行為而取得者，非經登記不生效力，民法第758條定有明
    文；此項規定，並不因不動產為違章建築而有例外（最高法
    院62年台上字第2414號判例參照），系爭房屋既無從買賣取
    得，鍾清紅無法取得系爭房屋所有權。又鍾國興證稱其對系
    爭房屋有所有權，但未繳納過水、電費，可證上訴人繳納水
    、電費事實，無足證明其為系爭房屋所有權人。
  7.上訴人提出日文字樣記載之不明3份文件影本，分別用以證
    明鍾清紅設籍於系爭房屋、其向日本政府承租系爭土地、並
    就系爭房屋投保火災保險云云，被上訴人皆否認其文書之真
    正，欠缺形式證據力，不得作為證據使用。何況上訴人未說
    明如何以上開文件得證明鍾清紅住居於系爭房屋。又縱上開
    文件記載屬實，至多僅能證明訴外人鍾清紅向日本政府承租
    國有土地及購買火災保險之事實，並無法證明保險標的為系
    爭房屋，且與系爭房屋間無關聯性。綜上，上訴人並未證明
    上開文書為真正，已無從作為裁判之依據。況上開文件均無
    法證明上訴人有系爭房屋之所有權或事實上處分權。
  (二)上訴人有無排除執行名義之權利，而得提起第三人異議之訴
    ？
  1.依最高法院96年度台上字第1109號判決、62年台上字第2414
    號判例意旨觀之，強制執行法第15條，所謂就執行標的物有
    足以排除強制執行之權利者，不包括事實上之占有及處分權
    在內。本件上訴人未證明有系爭房屋之所有權或事實上處分
    權，已如前述。退萬步言，縱然上訴人對系爭房屋有事實上
    處分權（假設語氣），揆諸前揭最高法院判例判決意旨，就
    執行標的物仍無足以排除強制執行之權利。
  2.最高法院97年度台上字第1101號判決旨在說明所有人或有事
    實上處分權之人，方有拆除之權限，得命其拆屋還地作為論
    據，上訴人援引該判決恐有誤會。上訴人上訴主張及證人證
    述，無非係以鍾國興與其母即上訴人、兄弟姐妹等人共同繼
    承系爭房屋，並未主張排除鍾國興之所有權或事實上處分權
    ，則系爭房屋係未經辦理所有權第一次登記之建物，不論鍾
    國興為系爭房屋之所有人或有事實上處分權之人，均有拆除
    之權限，揆諸前開最高法院判決意旨，得命其拆屋還地。
  (三)上訴人多次表示鍾國興為精神病患者，故單獨住居於系爭房
    屋，雖未舉證以實其說，惟若屬實，為保護鍾國興，實應協
    助其就醫治療，並通報主管機關衛生局、社會處協助照護，
    尚能領取生活補助金、免繳稅捐、健保費減免，始為正途，
    不能一直把鍾國興留在違建中，還占用他人土地（左鄰右舍
    也很害怕）。鍾國興雖有上訴人照顧三餐，但上訴人年已老
    邁，三餐照顧實屬辛勞，且萬一鍾國興病發怎麼辦？又被上
    訴人始終抱持體諒之態度，迄今沒有對鍾國興請求損害賠償
    ，不料上訴人竟一直主張自己是所有人或占有人，若以系爭
    土地租金計算，被上訴人可得請求賠償額度恐怕遠遠超過系
    爭房屋價值。
三、證據：援用於原審所提出之證據為證。
  理  由
一、本件上訴人在原審起訴主張：坐落花蓮縣新城鄉○○段285
    地號土地上門牌號碼為花蓮縣新城鄉○○路28號之房屋，為
    未辦保存登記之建物，上訴人為系爭房屋之事實上處分權人
    。而訴外人鍾國興僅為向上訴人借住系爭房屋之人，並無拆
    除系爭房屋之權利，詎被上訴人竟持其與鍾國興間請求拆屋
    還地之執行名義，聲請原審法院民事執行處，進行拆除系爭
    房屋之強制執行程序。上訴人既為系爭房屋之事實上處分權
    人，自有排除強制執行之權利，為此爰依強制執行法第15條
    之規定提起第三人異議之訴等語，並聲明：臺灣花蓮地方法
    院99年度司執字第11844號強制執行事件，就系爭房屋所為
    之強制執行程序，應予撤銷。被上訴人則以：系爭土地係其
    母親經由拍賣程序取得所有權，其後再移轉為被上訴人所有
    。系爭土地遭拍賣期間及事後被上訴人請求返還土地之相關
    程序中，均係由鍾國興出面處理，顯見鍾國興始為事實上處
    分權人，上訴人僅係占有輔助人。則被上訴人以對鍾國興之
    民事確定判決為執行名義，請求鍾國興拆屋還地，於法並無
    不合，上訴人主張其有足以排除強制執行之權利云云，自屬
    無據等語，資為抗辯。
二、經查被上訴人持對鍾國興之執行名義（臺灣花蓮地方院98年
    度訴字第384號確定判決），向原審法院民事執行處聲請強
    制執行，經原審法院以99年度司執字第11844號事件受理在
    案之事實，為兩造所不爭，堪信為真。至於上訴人主張其因
    繼承關係而為系爭房屋公同共有人之一，有排除臺灣花蓮地
    方法院99年度司執字第11844號強制執行程序之權利，則為
    被上訴人否認，並以前詞抗辯，是本件爭點為：上訴人主張
    其為系爭房屋公同共有人之一，有排除臺灣花蓮地方法院99
    年度司執字第11844號強制執行程序之權利，該強制執行程
    序應予撤銷．是否有理由？
三、本院之判斷：
  (一)系爭土地併同其上博愛路26號之房屋於89年間曾遭債權人花
    蓮市農會聲請強制執行，於臺灣花蓮地方法院89年度執字第
    6046號執行程序中，原審法院執行人員於90年1月10日現場
    查封時，有鍾國興在場陳稱：系爭房屋是祖先留給我們的，
    現由我及哥哥鍾國雄一起居住等語。於90年12月7日現場測
    量時，鍾國興則在場稱：（26號、28號之房屋）現在大部分
    是我住，有時候我哥哥鍾國雄一家人也會回來住等語。另於
    臺灣花蓮地方法院94年度執字第893號執行程序中，原審法
    院於94年3月11日前往現場指封時，亦有鍾國興在場陳稱：
    建物及土地係祖產，目前由其使用等語。其後被上訴人之母
    陳玉雲於該件執行程序中經由拍賣取得系爭土地所有權及26
    號房屋之事實上處分權，並因系爭房屋遭鍾國興占用而對鍾
    國興提起竊佔告訴，於該件刑事偵審程序中，鍾國興於97年
    3月26日警詢中供稱：（系爭房屋）是我繼承之房子，我父
    親鍾接發自日據時代起就擁有該房子，父親於68年11月30日
    過世後，該房子就由我自然繼承等語。於98年2月24日原審
    訊問中，鍾國興則到場供稱其從出生迄今均居住在系爭房屋
    ，係因自然繼承使用等情；再於98年3月2日準備程序中，則
    提出新城村辦公處證明書，證明其自出生至當時均居住在系
    爭房屋；嗣於98年6月22日準備程序中鍾國興復供稱：因為
    我們從日據時代也就是祖父母，然後父親這一代，一直到我
    都一直住在系爭土地房屋，所以我認為是自然繼承等語。上
    開事證，均經原審依職權調取上述之執行卷宗及98年度易字
    第5號刑事竊佔偵審全卷查明無訛。查鍾國興自90年間至98
    年間無論於執行程序或刑事程序歷次之陳述，雖均堅稱自己
    為系爭房屋之繼承人，惟系爭房屋為未辦保存登記之違章建
    築，鍾國興是否因繼承而獨自取得系爭房屋之所有權，應視
    其他繼承人是否曾合法有效拋棄繼承權；而若系爭房屋業經
    全體繼承人共同繼承而形成公同共有狀態，鍾國興是否獨自
    取得事實上處分權，則應視公同共有人是否同意由鍾國興取
    得該項權利，乃當然之理，要不得僅憑鍾國興單方面陳述即
    遽認其乃系爭房屋之單獨繼承人或事實上處分權人。
  (二)經查上訴人主張系爭房屋之原始所有人為其公公即鍾國興之
    祖父鍾清紅，因建於日據時代故未能辦理保存登記，但在鍾
    清紅死亡後，則因繼承之事實由上訴人之配偶即鍾國興之父
    鍾接發取得所有權，嗣再因繼承之事實由上訴人、鍾國興及
    鍾國興之其他兄弟姊妹取得公同共有之所有權，此部分事實
    業據上訴人提出日據時代戶口名簿影本、日據時代公有土地
    租賃契約影本、薄鋼板使用許可申請書影本等件（見本院卷
    第57至61頁）為證，且經本院於審理程序中當庭審視上開文
    件原本，均因年代久遠而呈泛黃及縐折現象（本院卷第65頁
    反面），顯非造假，堪認其形式為真實。又證人即上訴人之
    子鍾國堅於本院準備程序中證稱：「（問：新城鄉○○路28
    號的房子是如何來的？）26、28號是我阿公日本時代遺留下
    來的，2棟建築物是木造建築。」、「（問：你阿公（鍾清
    紅）過世後，這房子是如何處理？）是我爸爸（鍾接發）承
    接下來。」、「（問：你父親過世之前，有無說這間房子接
    下來要如何處理？）沒有，因為爸爸是心肌梗塞突然過世，
    所以就依照一般的情形繼承下來，因為當時媽媽也還在世，
    所以所有的兄弟姊妹都住在26、28號那裏。」、「（問：你
    們兄弟有無打算要房子交給鍾國興的意思？）沒有，因為我
    媽媽還在，所以沒有打算，而且所有的兄弟都有權利可以住
    在28號。」「（問：照你所言，房子現在是由你母親及你們
    兄弟姊妹共有？）依照以往就是繼承，每個兄弟姊妹都有權
    利。但是因為我母親還在，所以才沒有說房子到底是如何分
    配。雖然我母親沒有住在那裏，但不代表房子不屬於我母親
    ，我弟弟鍾國興住在那裏，也不代表房子是他的。我母親都
    是三餐煮好後，才拿過去給鍾國興吃，因為他自己也不會煮
    食，也沒有錢。」等語（見本院卷第42頁反面至第43頁）。
    觀諸證人鍾國堅之陳述，可證系爭房屋乃上訴人、鍾國興及
    其他兄弟姊妹因繼承所公同共有，且渠等並未有使鍾國興一
    人獨自取得系爭房屋事實上處分權之意。再由上訴人提出之
    戶口名簿、臺灣電力公司電費收據觀之，上訴人之戶籍迄今
    未遷出系爭房屋，且系爭房屋之電費繳款人為上訴人，亦可
    佐證鍾國興並未取得系爭房屋單獨之事實上處分權。是以鍾
    國興前開自稱為系爭房屋單獨繼承人之陳述，乃悖於上揭事
    證，不足憑採，且亦無從僅憑鍾國興獨自住在系爭房屋之事
    實，即認上訴人及鍾國興之其他兄弟姊妹已默示同意鍾國興
    1人為系爭房屋之事實上處分權人。
  (三)按第三人就執行標的物有足以排除強制執行之權利者，得於
    強制執行程式終結前，向執行法院對債權人提起異議之訴，
    強制執行法第15條前段定有明文。復按各共有人對於第三人
    ，得就共有物之全部為本於所有權之請求。但回復共有物之
    請求，僅得為共有人全體之利益為之。公同共有人之權利義
    務，依其公同關係所由成立之法律、法律行為或習慣定之。
    第820條、第821條及第826條之1規定，於公同共有準用之。
    公同共有物之處分及其他之權利行使，除法律另有規定外，
    應得公同共有人全體之同意。民法第821條、第828條亦分別
    定有明文。是各公同共有人對於第三人，得就公同共有物之
    全部為本於所有權之請求，執行債權人如對公同共有物強制
    執行，公同共有人之一自得單獨提起第三人異議之訴，排除
    對公同共有物之強制執行。承上所述，被上訴人於系爭執行
    程序僅以對其中公同共有人之一即鍾國興之執行名義，對公
    同共有物聲請強制執行，而上訴人確為系爭房屋之公同共有
    人，且並未使鐘國興取得事實上處分權，業如前述，揆諸前
    揭規定及說明，上訴人自得提出本件第三人異議之訴，以排
    除對公同共有物之執行程序。
四、綜上所述，上訴人本於其為鍾接發之繼承人，而為系爭房屋
    公同共有人之一之地位，主張其就系爭房屋有足以排除強制
    執行程序之權利，提起本件第三人異議之訴，請求撤銷對系
    爭房屋之執行程序，即屬有據，應予准許。原審判命駁回上
    訴人之訴，自有未洽。上訴意旨指摘原判決不當，求予廢棄
    改判，為有理由，自應由本院予以廢棄改判如主文所示。
五、本件事證已臻明確，兩造所為其他之主張、陳述並所提之證
    據，經審酌後，認均與本件之結論無礙，爰不一一論列，附
    此敘明。
據上論結，本件上訴為有理由，依民事訴訟法第450條、第78條
，判決如主文。
中    華    民    國    100    年    11   月   14    日
                  民事庭審判長 法  官 謝志揚
                               法  官 林慶煙
                               法  官 張健河
以上正本係照原本作成。
如不服本判決，應於收受送達後20日內向本院提出上訴書狀，其
未表明上訴理由者，應於提出上訴後20日內向本院補提理由書狀
（均須按他造當事人之人數附繕本）。上訴時應提出委任律師或
具有律師資格之人之委任狀；委任有律師資格者，另應附具律師
資格證書及釋明委任人與受任人有民事訴訟法第466條之1第l項
但書或第2項（詳附註）所定關係之釋明文書影本。如委任律師
提起上訴者，應一併繳納上訴審裁判費。
附  註：
民事訴訟法第466條之1（第1項、第2項）：
對於第二審判決上訴，上訴人應委任律師為訴訟代理人。但上訴
人或其他法定代理人具有律師資格者，不在此限。
上訴人之配偶、三親等內之血親、二親等內之姻親，或上訴人為
法人、中央或地方機關時，其所屬專任人員具有律師資格並經法
院認為適當者，亦得為第三審訴訟代理人。
中    華    民    國   100    年    11    月    14    日
                               書記官 徐文彬